【裁判字號】    98,簡上,393
【裁判日期】    981202
【裁判案由】    清償借款
【裁判全文】
臺灣臺北地方法院民事判決             98年度簡上字第393號
上  訴  人  乙○○
被上訴人    萬榮行銷顧問股份有限公司
法定代理人  丁○○
訴訟代理人  甲○○
            丙○○
上列當事人間請求清償借款事件，上訴人對於中華民國98年4 月
9 日臺灣臺北地方法院臺北簡易庭98年度北簡字第8311號第一審
判決提起上訴，本院於98年11月18日言詞辯論終結，判決如下：
    主  文
上訴駁回。
第二審訴訟費用由上訴人負擔。
    事實及理由
一、被上訴人起訴主張：
（一）上訴人於民國88年10月6 日與訴外人即原債權人萬泰商業
      銀行股份有限公司（下稱萬泰銀行）訂立小額循環信用貸
      款契約，約定以GEOR GE&MARY現金卡循環使用，由上訴人
      所開設帳戶內循環使用，利率按年息18.25％ 計算，每動
      一筆借款，須繳納帳務管理費新台幣（下同）100 元，延
      滯期間利率按年息20％給付利息，期滿得以同一內容繼續
      延長一年，不另換約，其後每年屆期時亦同。詎上訴人動
      用該卡借款，自93年10月3 日起未依約履行給付義務，依
      約定上訴人喪失期限利益，全部債務視為到期，尚欠299,
      908 元未為給付。
（二）嗣原債權人萬泰銀行將對上訴人之不良債權讓與被上訴人
      ，故被上訴人爰依借款契約及債權讓與之法律關係，請求
      上訴人應給付被上訴人299,908 元，及自93年8 月29日起
      至93年10月2 日止，按年息百分之18.25 計算之利息，暨
      自93年10月3 日起至清償日止，按年息百分之20計算之延
      滯利息等語。
二、上訴人則以：
（一）訴外人萬泰銀行將上訴人之債務讓與被上訴人，並不代表
      上訴人與被上訴人之間有任何合約關係，僅係上訴人與被
      上訴人間存有萬泰銀行與被上訴人之間承諾之債務對價關
      係，因此被上訴人以萬泰銀行與上訴人之合約內容處理，
      尚有可議之處。
（二）上訴人債務已為銀行列為呆帳，且按政府之行政措施也於
      97年度前編列相當預算金額補助銀行歸類呆帳營運措施之
      缺口，對銀行本身所負債務之內帳等同滅失，因此上訴人
      對被上訴人所主張債務實質問題提出異議。
（三）按商事法之規定，債權讓與，等同一種價金買賣行為，非
      為委託之意，因此上訴人對其萬泰銀行讓與被上訴人之間
      ，僅及於債務折讓交易金額進行協商償還為宜，惟被上訴
      人對此實質交易金額隻字未提，上訴人即無從履行債務償
      還義務。故被上訴人本於契約關係，請求上訴人給付上開
      款項與利息，為無理由等語，資為抗辯。
三、原審為被上訴人勝訴之判決，並依職權宣告假執行。上訴人
    不服，提起上訴，上訴聲明：（一）原判決廢棄、（二）被
    上訴人在第一審之訴駁回。被上訴人答辯聲明：駁回上訴。
四、得心證之理由：
    本件被上訴人起訴主張其受讓訴外人萬泰銀行對上訴人之債
    權讓與，被上訴人爰依借款契約及債權讓與之法律關係，請
    求上訴人應給付299,908 元及利息之事實；上訴人固對與萬
    泰銀行簽立小額循環信用貸款契約並消費之事實不爭執，惟
    抗辯稱被上訴人不得以訴外人萬泰銀行與上訴人間之契約請
    求，及被上訴人僅能請求與訴外人萬泰銀行間對上訴人之債
    務折讓交易金額等情。茲析述如后：
（一）按債權人得將債權讓與於第三人，債權讓與者，該債權之
      擔保及其他從屬之權利，隨同移轉於受讓人，未支付之利
      息，推定其隨同原本移轉於受讓人；又債務人於受通知時
      所得對抗讓與人之事由，皆得以之對抗受讓人，民法第29
      4 條第1 項、第295 條及第299 條第1 項分別定有明文。
      再按以收購金融機構不良債權為目的之資產管理公司，受
      讓金融機構不良債權時，適用第18條第3 項規定；又金融
      機構為概括承受、概括讓與、分次讓與或讓與主要部分之
      營業及資產負債，或依第11條至第13條規定辦理者，債權
      讓與之通知得以公告方式代之，承擔債務時免經債權人之
      承認，不適用民法第297 條及第301 條之規定，金融機構
      合併法第15條第1 項第1 款及第18條第3 項亦定有明文。
（二）經查，本件被上訴人主張之事實，業據其提出與所述相符
      之信用貸款契約書、交易紀錄一覽表、債權讓與證明書、
      94年12月2 日民眾日報等件為證；上訴人雖以訴外人萬泰
      公司沒有口頭通知上訴人，卻轉讓債權給被上訴人，被上
      訴人只有在民眾日報刊登等情置辯，惟依前揭證據及上開
      金融機構合併法之規定，金融機構讓與不良債權予資產管
      理公司時，債權讓與之通知得以公告方式代之，萬泰銀行
      於94年12月2 日刊登民眾日報公告，讓與上訴人之債權予
      被上訴人，已合法通知並即發生效力，已堪信被上訴人之
      主張為真實。是上訴人向萬泰銀行借款未依約清償，經視
      為全部到期，尚積欠299,908 元本金及利息迄未清償，被
      上訴人為以收購金融機構不良債權為目的之資產管理公司
      ，萬泰銀行既將系爭債權讓予被上訴人並經公告，揆諸上
      揭規定，系爭債權業已合法移轉於被上訴人，上訴人自應
      負清償責任。準此，被上訴人依消費借貸契約及債權讓與
      之法律關係請求上訴人給付上揭本金及利息，即屬有理由
      。
（三）上訴人另辯稱被上訴人僅能向上訴人請求與訴外人萬泰銀
      行間之債務折讓交易金額一節；經查，債權之讓與並非僅
      限於有償之讓與，尚得無償之讓與，縱被上訴人與萬泰銀
      行間之讓與方式係以折讓交易方式或以無償讓與方式為之
      ，該折讓成數或無償轉讓亦僅存在於被上訴人與萬泰銀行
      之間，應與上訴人之債務無涉。是以萬泰銀行既已將對上
      訴人之全部債權讓與被上訴人，被上訴人即得向上訴人請
      求全部債務無疑。故上訴人此部分之抗辯，亦屬無據。
五、綜上所述，本件上訴人上開所辯均為無可取，被上訴人本於
    借款契約及債權讓與之法律關係，請求上訴人給付299,908
    元，及自93年8 月29日起至93年10月2 日止，按年息百分之
    18.25 計算之利息，暨自93年10月3 日起至清償日止，按年
    息百分之20計算之延滯利息，核屬正當，為有理由，應予准
    許。是則原審判命上訴人如數給付，並依職權為假執行之宣
    告，經核於法均無違誤。上訴意旨執詞指摘原判決不當，求
    予廢棄改判，非有理由，應予駁回其上訴。
六、至於兩造其餘攻擊防禦方法或主張，經核與本件勝負之判斷
    ，無所關涉，爰不予一一論酌，附此敘明。
七、據上論結，本件上訴為無理由，依民事訴訟法第436 條之1
    第3 項、第449 條第1 項、第78條，判決如主文。
中    華    民    國    98    年    12    月     2    日
                 民事第五庭    審判長法  官  薛中興
                                     法  官  吳佳薇
                                     法  官  陳靜茹
以上正本係照原本作成。
本判決不得上訴。
中    華    民    國    98    年    12    月     2    日
                                     書記官  鄭雅雲

司法院資訊處製作；財團法人民間司法改革基金會備份。
